臺灣臺北地方法院民事判決　　　　　　100年度家訴字第289號
原　　　告　朱秋榮
輔　佐　人　秦申周
被　　　告　朱秋煌
訴訟代理人　謝智潔律師
上列當事人間請求繼承登記事件，本院於民國100年11月24日言
詞辯論終結，判決如下：
    主      文
原告之訴駁回。
訴訴訟費用由原告負擔。
    事實及理由
一、本件原告起訴時聲明求為判決：被告應偕同原告就坐落於台
    北市○○區○○段一小段0000-000地號土地及其上門牌號碼
    環河南路一段11巷2號建物（以下簡稱系爭房地），按兩造
    應繼分各六分之一比例辦理繼承登記。嗣原告變更聲明如後
    列聲明所示，雖被告不同意其變更，惟原告所為訴之變更，
    其請求之基礎事實同一，且不甚礙被告之防禦及訴訟之終結
    ，經核符合民事訴訟法第255條第1項第2款及第7款之規定，
    應予准許，合先敘明。
二、原告主張：原告為被告之胞弟，系爭房地為兩造祖父朱春木
    生前購買，並信託或借名登記在被告名下，於朱春木死亡後
    ，應為朱春木全體繼承人共有，被告卻於民國100年3月11日
    將系爭房地以贈與為原因，移轉登記於其妻陳盈臻名下，侵
    害原告之繼承權，為此提起本件訴訟。並聲明：（一）被告
    與其妻陳盈臻間就系爭房地，於民國100年3月11日以贈與為
    原因，所為之所有權移轉行為應予撤銷。（二）被告於民國
    100年3月11日就系爭房地，以夫妻贈與為原因，在台北市萬
    華地政事務所所為之所有權移轉登記應予塗銷。（三）系爭
    房地應回復繼承登記為被繼承人朱春木全體繼承人共有。
三、被告則以：兩造祖父朱春木已於55年間過世，朱春木之全體
    繼承人配偶朱吳玉桂（74年5月11日歿）、長女朱阿女（兩
    造母親，98年12月11日歿）、次女朱清玉（養女，34年2 月
    15日歿）及三女朱阿蓮（87年6月15日歿）亦相繼去世。被
    告為朱春木之長女朱阿女所生長孫，倍受朱春木疼愛，朱春
    木生前於53年間即以被告（當年14歲）名義購買系爭房地，
    由法定代理人朱阿女代為簽訂買賣契約，並直接將系爭房地
    登記被告名下，此為生前贈與，並非朱春木之遺產；被告不
    堪原告施暴騷擾，已於100年3月11日以贈與為原因，移轉登
    記在配偶陳盈臻名下。原告於成年後遷出，成家、經營事業
    並另購置房地，於3、4年前離婚、走投無路，被告不忍老母
    親擔心，乃接納原告搬回同住，不料母親去世後，原告便開
    始對被告夫妻施以家庭暴力，喝酒後就要毆打被告，還揚言
    要一起燒炭自殺，被告夫妻只好搬離，讓原告鳩佔鵲巢，近
    來因建商多次提出都市更新計畫，原告見有利可圖，乃提出
    本件訴訟等語置辯。並聲明：原告之訴駁回。
四、原告主張系爭房地為兩造祖父朱春木生前出資購買，並登記
    於被告名下之事實，為被告所不爭執，並有原告提出之房屋
    及土地登記謄本為證，復經證人朱美智到庭結證在卷，堪信
    為真實。惟原告主張系爭房地為朱春木遺產等情，則為被告
    否認，被告以前詞置辯，並提出系爭房地買賣契約書為證。
    是本件首應審究者為：系爭房地是否為訴外人朱春木遺產?
五、經查，有關系爭房地購買情形，據證人朱美智證稱：我是兩
    造堂姐。系爭房地買賣契約書上甲方朱秋煌之法定代理人「
    朱阿女」的簽名是我代簽的，當時我是朱春木開設的合榮發
    木材行的會計，要辦理什麼都是我代理，因為朱春木不認識
    字，他是我祖父。朱阿女他們都不太認識字。乙方吳琴是
    地主，見證人楊萬歷是建商，系爭房地實際上是我們向他們
    買，但名義上是吳琴委託楊萬歷蓋的。地是吳琴的，我
    們是房屋連土地一起買，這棟房子本來是我們的木材行，是
    我們向吳琴租的，廠房是我們的，後來廠房拆掉，整條巷
    子都蓋房子，木材行搬到隔壁租地（即現在洛陽停車場）另
    外蓋廠房。那年我要結婚，祖父跟我說房子先借用被告朱秋
    煌的名字來登記，其他房子是吳琴賣給別人了，我們就只
    有一間。因為我們舊有的房子在他後面，被擋住了沒有出路
    ，只好跟他們買一間房子。後來舊的房子被朱阿女賣掉了，
    其他房子不是阿公（朱春木）就是阿嬤（朱吳玉桂）的名下
    。祖父（朱春木）過世後，房子還是在被告名下，阿嬤只有
    說等委建之後，大家再分，一人一間。阿嬤有一直講等房子
    跟別人合建後，按比例可以分到四間半，再一人分一間，但
    因為時機不好，所以一直沒有合建，最近也沒有消息。（問
    ：朱春木55年過世時，名下有無其他財產？）三重還有房子
    ，被朱阿女賣掉養小孩，舊房子也被賣掉，另外還有留很多
    現金，所以他們才可以生活到現在。（問：系爭房地當時為
    何要放在被告名下，而非其他人名下？）古時候老一輩的想
    法，我要結婚了，我再下來就是被告朱秋煌，祖父那麼老了
    ，就想不要用他的名字，老人家說他那麼老了，萬一怎麼了
    很麻煩，當時阿公應該59歲或69歲等語。（以上證言參見
    100年11月24日言詞辯論筆錄）。由上述證言內容，可知兩
    造祖父朱春木在購買系爭房地時，秉承固有傳統思想觀念，
    基於財產不落外姓及奉祀祖先牌位等考量，將系爭房地由身
    為長孫被告出名購買，並完成登記，即賦予被告長孫應奉祀
    祖先牌位及保護家產義務，核係基於「贈與」之法律關係所
    為，故原告主張系爭房地屬朱春木遺產云云，自不足採信。
六、按不動產物權經登記者，推定登記權利人適法有此權利，民
    法第759條之1第1項定有明文。依卷內建物暨土地登記謄本
    記載，系爭房地自53年11月18日起即登記所有權人為被告，
    迄今已逾47年，依法應推定被告適法有系爭房地所有權。原
    告迄今仍未提出任何反證，空言主張系爭房地為朱春木遺產
    ，不能認為真正，從而原告訴請被告應撤銷被告與訴外人陳
    盈臻所有權移轉行為、塗銷所有權移轉登記及回復朱春木全
    體繼承人共有系爭遺產云云，經核均於法無據，其訴應予駁
    回。
七、據上論結，本件原告之本訴為無理由，依民事訴訟法第78條
    判決如主文。
中    華    民    國   100    年    12    月     8    日
                        家事法庭法  官  徐麗瑩
以上正本係照原本作成。
如對本判決上訴，須於判決送達後20日內向本院提出上訴狀。如
委任律師提起上訴者，應一併繳納上訴審裁判費。
中    華    民    國   100    年    12    月     8    日
                                書記官  黃世昌